臺灣高等法院臺中分院刑事判決　　 100年度上更(一)字第85號
上　訴　人
即　被　告　吳政宗
選任辯護人　蔡其龍律師
上列上訴人因毒品危害防制條例案件，不服臺灣臺中地方法院99
年度訴字第197號中華民國99年7月12日第一審判決（起訴案號：
臺灣臺中地方法院檢察署98年度毒偵字第3533號、98年度偵字第
27928 號），提起上訴，判決後，經最高法院發回更審，本院判
決如下：
    主  文
原判決關於販賣第一級毒品給陳文欽部分撤銷。
吳政宗被訴販賣第一級毒品給陳文欽部分無罪。
    理  由
一、公訴意旨略以：被告吳政宗明知海洛因為毒品危害防制條例
    第2條第2項第1 款所列管之第一級毒品，不得販賣，惟仍基
    於販賣第一級毒品海洛因之犯意，於民國98年8 月21日13時
    18分43秒，以門號0000000000號行動電話與陳文欽所持用之
    門號0000000000號行動電話聯繫後，以「你不要關機了，去
    找你方便嗎？」等語，代表欲交易第一級毒品海洛因，以約
    定購買第一級毒品海洛因之事宜，吳政宗即於當日13時40
    分許，在臺中縣豐原市（改制後為臺中市○○區○○道一號
    的的豐原交流道下，以一千元之代價，販賣第一級毒品海洛
    因予陳文欽一次，因認被告涉犯毒品危害防制條例第4條第1
    項之販賣第一級毒品罪嫌。
二、按犯罪事實應依證據認定之，無證據不得認定犯罪事實；不
    能證明被告犯罪者，應諭知無罪之判決，刑事訴訟法第154
    條第2項、第301條第1 項分別定有明文。又事實之認定，應
    憑證據，如未能發現相當證據，或證據不足以證明，自不能
    以推測或擬制之方法，為裁判基礎；且認定不利於被告之事
    實須依積極證據，苟積極證據不足為不利於被告事實之認定
    時，即應為有利於被告之認定；另認定犯罪事實所憑之證據
    ，雖不以直接證據為限，間接證據亦包括在內，然而無論直
    接證據或間接證據，其為訴訟上之證明，須於通常一般之人
    均不致有所懷疑，而得確信其為真實之程度者，始得據為有
    罪之認定，倘其證明尚未達到此一程度，而有合理之懷疑存
    在，無從使事實審法院得為有罪之確信時，即應由法院諭知
    被告無罪之判決（最高法院40年台上字第86號、30年上字第
    816 號、76年台上字第4986號判例同此意旨）。次按刑事訴
    訟法第161條已於91年2月8日修正公布，修正後同條第1項規
    定：檢察官就被告犯罪事實，應負舉證責任，並指出證明之
    方法。因此，檢察官對於起訴之犯罪事實，應負提出證據及
    說服之實質舉證責任。倘其所提出之證據，不足為被告有罪
    之積極證明，或其闡明之證明方法，無從說服法官以形成被
    告有罪之心證，基於無罪推定之原則，自應為被告無罪判決
    之諭知（最高法院92年台上字第128號判例可資參照）。
三、本件公訴人認被告涉有前開罪嫌，係以證人陳文欽之指述，
    並有通訊監察譯文等為據，惟訊之被告雖承認其於98年8 月
    21日13時18分43秒有接到證人陳文欽以門號0000000000號行
    動電話撥打其持用之門號0000000000號行動電話等情，惟矢
    口否認有何販賣第一級毒品海洛因之犯行，辯稱：我與陳文
    欽不太熟，陳文欽雖撥打上開電話給我，但之後我即關機，
    亦未外出；陳文欽應該是受警方利誘、誘導不會對之採尿，
    才會指認其有販賣第一級毒品行為等語。經查：
  (一)證人陳文欽雖一再指述有於前開時地向被告購買海洛因之事
    實，惟按毒品交易之買賣雙方，乃具有對向性之關係，為避
    免犯販賣、轉讓、施用、持有毒品等罪者嫁禍他人而虛偽陳
    述其毒品來源，俾圖藉毒品危害防制條例第17條規定減輕其
    刑，其自白之憑信性即比一般無利害關係之證人所為之證述
    較為薄弱，為擔保其陳述之真實性，以避免為邀寬典而為損
    人利己之不實陳述，是其陳述是否與事實相符，仍應調查其
    他證據以資審認，必達於一般之人均不致有所懷疑，而得確
    信其為真實之程度者，始得採為被告有罪之認定（最高法院
    100年台上字第1979號判決參照）。
  (二)被告雖承認門號0000000000號行動電話為其所使用，而該門
    號經警察依法實施監聽結果，被告於98年8 月21日13時18分
    許，確有與陳文欽所使用之門號0000000000號行動電話為下
    列通話（B係陳文欽、A是被告）：
    「B：『大頭』？
      A：嗯
      B：『大頭』？
      A：嗯
      B：是否，是『大頭』嗎？
      A：嗯，嗯。
      B：你怎麼都不接電話？
      A：嗯。
      B：啊？
      A：要做什麼？
      B：怎麼都整天找不到你。
      A：我人在難過。
      B：感冒啊？
      A：嗯。
      B：我去找你方便嗎？
      A：你在哪？
      B：我在後龍這，最多在3、40分就到了。
      A：好啦。
      B：你不要再關機了，昨天找你整天都找不到。
      A：我在睡覺啦，你不要再打這一支啦，你打那支啦，什
         麼，那支幾號。
      B：是12那支嗎？
      A：不是啦
      B：是0983這支
      A：83，我不知道耶，你打給我啦。
      B：我、我等一下會射過去。
      A：好。
      B：不要再關機了，喔，都找不到人。
      A：好。」。此有本院上訴審勘驗筆錄可參（見本院上訴
      卷第192 頁）。惟觀該通話內容，並未有與交易海洛因有
      關之用語（明語或暗語）出現；證人陳文欽亦稱該通電話
      內容未提到毒品種類、數量、金額、地點（見警卷第17頁
      ）。
  (三)證人陳文欽雖又稱：「該通譯文無說到毒品種類、數量、金
    額、地點，但該譯文說到『（B）去找你方便嗎?（A）好』
    是代表我要向他購買毒品，吳政宗知道我每次要跟他購買毒
    品，都是只要購買一千元的海洛因。」等語（見警卷第17頁
    ）。惟：
    1.關於毒品交易之地點及金額之決定，證人陳文欽或稱：「
      我沒有在電話裡面講數量，現場交易時才會向吳政宗說我
      要買的數量，他也知道我的習慣，一次就是要購一千元的
      海洛因，每次交易地點都是在臺中縣豐原市（改制後為臺
      中市○區○○道一號的的豐原交流道下，所以也不講地點
      。」等語（見他字4440號影印卷第28頁背面）；或稱：「
      （上開通話）是我跟我吳政宗的對話，內容為我跟吳政宗
      購買第一級毒品海洛因，之後約在豐原交流道前的高速公
      路橋下見面，以新台幣一千元交易完成。」（見警卷第17
      頁）、「(你打吳政宗0000000000電話，電話中如何聯絡
      地點跟數量？）打電話給他（按指吳政宗），我說『壹張
      、交流道』，這樣吳政宗就知道。」等語（見原審卷第70
      頁）。足見有關本件交易毒品地點及數量之約定，證人或
      稱係依交易習慣決定，不須事先約定；或稱另在電話中約
      定，其所述前後有明顯歧異存在。
    2.證人陳文欽又稱其與被告吳政宗間只有一、兩次毒品交易
      ，且其中有一次被告沒有拿錢等語（見原審卷第68頁背面
      ，第69頁）；依其所述，縱認其與被告間曾有毒品交易情
      形，其次數也只有一、兩次，且其中一次沒有拿錢；依其
      情節，能否達到證人陳文欽打電話被告，被告就知道交易
      地點是在臺中縣豐原市（改制後為臺中市○○區○○道一
      號的的豐原交流道下，及其金額即為一千元，也有可疑之
      處。
    3.證人陳文欽雖指述有用被告所傳送的門號0000000000號行
      動電話交易地點及金額（見原審卷第70頁）；惟被告始終
      否認其事；又卷內並無門號0000000000號行動電話之通聯
      紀錄，又98年8月21日迄今已逾電話通聯紀錄之六個月之
      保存期限，本院亦無從調取，則證人陳文欽是否確有撥打
      門號0000000000號行動電話與被告聯絡，依卷內資料尚屬
      不明。
  (四)依上開監聽譯文可知，被告已陳明其當時感冒，於證人陳文
    欽稱要「過去找你方便嗎？」時，被告則詢問證人陳文欽「
    你在哪？」，證人陳文欽告知「我在後龍這，最多3、40分
    就到了」，被告又稱其在家中睡覺；證人陳文欽要求被告不
    要關機；依其通話內容，顯見被告當時確因罹患感冒而在家
    中睡覺，且證人陳文欽又稱「過去找你方便嗎？」，應係證
    人陳文欽欲前往被告住處尋找被告，較為合理；則證人陳文
    欽所稱有另外約定交易地點之陳述是否可採，亦有可疑。
  (五)綜上所述，被告與證人陳文欽間之監聽譯文內容，既未能顯
    示與毒品之交易有關，且證人陳文欽所為有關交易毒品地點
    及金額之約定方式，復有明顯歧異存在；而依卷內資料無法
    證明陳文欽是否確有撥打門號0000000000號行動電話與被告
    聯絡，被告又始終否認有販賣海洛因給陳文欽，自難僅憑上
    開有瑕疵之證據認定被告有販賣海洛因給陳文欽。
四、綜上，檢察官所提出之證據，尚無從證明被告有販賣海洛因
    給陳文欽，且本院亦查無其他積極證據證明被告之犯行，其
    犯罪自屬不能證明。原審未予詳查，而為被告有罪之認定，
    自有不當。被告上訴意旨否認犯罪，為有理由，應由本院將
    原判決關於被告販賣第一級毒品給陳文欽部分撤銷，並為無
    罪之諭知。
據上論結，應依刑事訴訟法第369條第1項前段、第364條、第301
條第1 項前段，判決如主文。
本案經檢察官林蓉蓉到庭執行職務。
中    華    民    國  100    年    9    月    27    日
            刑事第七庭   審判長法  官 林 榮 龍
                               法  官 李 秋 娟
                               法  官 黃 仁 松
以上正本證明與原本無異。
如不服本判決應於收受送達後十日內向本院提出上訴書狀，其未
敘述上訴理由者，並得於提起上訴後十日內向本院補提理由書（
均須按他造當事人之人數附繕本）「切勿逕送上級法院」。
                               書記官 林 玉 惠
中    華    民    國  100    年    9    月    27    日